【裁判字號】    97,審聲判,3
【裁判日期】    970606
【裁判案由】    聲請交付審判
【裁判全文】
臺灣高雄地方法院刑事裁定             97年度審聲判字第3號
聲  請  人
即 告訴 人  乙○○
告訴代理人  何曜男律師
被      告  甲○○
上列聲請人因被告涉犯過失致死案件，不服臺灣高等法院高雄分
院檢察署檢察長駁回再議之處分（97年度上聲議字第162 號），
聲請交付審判，本院裁定如下：
    主  文
聲請駁回。
    理  由
一、聲請交付審判意旨如附件刑事聲請狀所載。
二、按告訴人不服上級法院檢察署檢察長或檢察總長認再議為無
    理由而駁回之處分者，得於接受處分書後10日內委任律師提
    出理由狀，向該管第一審法院聲請交付審判。法院認為交付
    審判之聲請不合法或無理由者，應駁回之。刑事訴訟法第25
    8 條之1 、第258 條之3 第2 項前段，分別定有明文。
三、本件聲請人即告訴人乙○○以被告甲○○涉犯過失致死罪嫌
    而提出告訴，經臺灣高雄地方法院檢察署檢察官於民國96年
    11月21日以96年度偵續字第350 號為不起訴處分後，聲請人
    不服，聲請再議，再經臺灣高等法院高雄分院檢察署檢察長
    於97年1 月29日以97年度上聲議字第162 號以再議為無理由
    而駁回再議。聲請人收受前開再議駁回處分書，於法定期間
    內委任律師向本院聲請交付審判等情，有前揭不起訴處分書
    、處分書、送達證書及刑事聲請狀在卷可稽。
四、惟按刑事訴訟法第258 條之1 規定，告訴人得向法院聲請交
    付審判，此係對於檢察官不起訴或緩起訴裁量權制衡之一種
    外部監督機制，此時，法院僅在就檢察官所為不起訴或緩起
    訴之處分是否正確加以審查，以防止檢察機關濫權。依此立
    法精神，同法第258 條之3 第3 項規定：法院就交付審判之
    聲請為裁定前，得為必要之調查等語，其所謂得為必要之調
    查，係指調查證據之範圍應以偵查中曾顯現者為限，不可就
    新提出之證據再為調查，亦不可蒐集偵查卷以外之證據，否
    則將與刑事訴訟法第260 條之再行起訴規定混淆不清（臺灣
    高等法院91年4 月25日刑庭會議法律問題研討意見參照）。
    又法院於審查交付審判之聲請有無理由時，除認為告訴人所
    指摘不利被告之事證未經檢察機關詳為調查或斟酌，或不起
    訴處分書所載理由違背經驗法則、論理法則或其他證據法則
    者外，不宜率予交付審判（法院辦理刑事訴訟案件應行注意
    事項第118 項參照）。至上開所謂告訴人所指摘不利被告之
    事證未經檢察機關詳為調查，係指告訴人所提出請求調查之
    證據，檢察官未予調查，且若經調查，即足以動搖原偵查檢
    察官事實之認定及處分之決定，倘調查結果，尚不足以動搖
    原事實之認定及處分之決定者，仍不能率予交付審判。
五、經查：
  (一)原偵查之臺灣高雄地方法院檢察署檢察官偵查結果，係以：
    1.本件死者李萬財騎乘車牌OVG-588 號機車於事發當時係跨
      越分向限制線逆向駛入對向車道，以致本件車禍發生乙情
      ，經目擊證人林天賜證述明確，並有道路交通事故現場圖
      及道路交通事故調查報告表各1 紙、現場蒐證照片12張在
      卷可稽；又死者於車禍後送醫，經委託旗山醫院對其抽血
      檢驗，其血液酒精濃度達322.6mg/dL，經換算其吐氣所含
      酒精成分達每公升1.61毫克，此有旗山醫院出具之檢驗報
      告1 紙在卷足憑，足認死者顯係酒後騎乘機車，而依目前
      醫學一致見解，吐氣酒精濃度達每公升0. 25 毫克以上時
      ，將使駕駛人產生複雜之技巧障礙、駕駛能力變壞之行為
      表現，肇事比率比一般未飲酒時高出2 倍；吐氣酒精濃度
      達每公升0.5 毫克以上時，將使駕駛人產生說話含糊、腳
      步不穩之行為表現，肇事比率比一般未飲酒時高出7 倍；
      吐氣酒精濃度達每公升0.55毫克以上時，將使駕駛人產生
      平衡感與判斷力障礙升高之行為表現，肇事比率比一般未
      飲酒時高出10倍；甚而如吐氣酒精濃度達每公升0.75毫克
      時，駕駛人將產生明顯酒醉、步履蹣跚之行為狀態，其肇
      事比率比一般高25倍，並認為吐氣酒精濃度達每公升0.55
      毫克以上時，即達絕對『不能安全駕駛之程度』，且死者
      於車禍後送醫，經委託旗山醫院對其抽血檢驗，其血液酒
      精濃度達322.6mg/dL，經換算其吐氣所含酒精成分達每公
      升1.61毫克，其應已無騎乘機車之自主意識能力，仍騎乘
      機車，進而跨越分向限制線逆向駛入對向車道，當非不可
      想像。
    2.另被告信賴所有駕駛人應當能夠正常駕駛在自己所行駛之
      車道上，此亦屬合理之期待，證人林天賜於偵查中結證稱
      ：當時被被告搭載，距離死者10幾公尺時有看到死者，看
      見死者開始斜過來，是突然斜過來的。是依被告在偵訊時
      供述時速約4 、50公里，而死者時速3 、40公里，因為對
      向車道，二者最少值相加，時速以70公里為計算標準，則
      在3600秒（60分），行駛70 , 000公尺（70公里），每秒
      距離為19.444公尺（70,000公尺除以3,600 秒＝19.444）
      ，則依證人證述距離10幾公尺看見死者，被告之反應時間
      亦僅未達1 秒，更徵被告在其車道正常行駛因無反應時間
      、空間，應無肇事之因素，臺灣省高屏澎區車輛行車事故
      鑑定委員會96年11月9 日高屏澎鑑字第960745號函附之鑑
      定意見書亦同認被告並無肇事因素，是被告對於本件車禍
      之發生，顯非事前所能預見或防範，對於死者死亡之結果
      並無應注意、能注意而不注意或預見其發生，而確信其不
      發生，以致發生之情形，本件車禍尚不能認為被告有過失
      ，應認其罪嫌尚有不足，故為不起訴處分等情。
  (二)臺灣高等法院高雄分院檢察署檢察長維持原偵查檢察官上開
    之認定，並以：
    1.死者生前確有飲酒過量之事實（即血液酒精濃度達322.6m
      g/dL，換算其吐氣所含酒精成分達每公升1.61毫克），有
      醫院抽血檢測之報告可稽。此項科學鑑驗之客觀結果，顯
      堪採信。另死者生前是否飲酒，乃其私生活之自主行為，
      尚非聲請意旨所述之證明書，或出具該證明書之人所能明
      確證實，此部分原檢察官縱未予調查，亦難謂有何未盡調
      查之處。
    2.本件死者係酒後騎乘機車侵入來車道，並在來車道上與被
      告之機車發生碰撞致死，雖被告有應注意警戒車前狀況之
      義務，但被告有無過失，自應以被告對於車禍之發生能否
      注意防範避免而疏未注意，資為論斷，始足當之。查被告
      之機車雖未遺留煞車痕跡及未大弧度轉彎避開，但死者飲
      酒過量後騎乘機車行經肇事地點時，顯已嚴重失控，否則
      自不致侵入來車道，而衡情車禍之發生當非被告所願意，
      被告發現死者侵入來車道，為顧及自身安全，若有足夠之
      反應時間，依人之自然本能反應結果，理應閃避防範，始
      符情理。故被告未遺留機車煞車痕或大弧度轉彎避開，係
      因死者之機車與對向被告之機車接近時，突然闖入來車道
      ，而此突發之舉，已難為被告所能預見及預防，甚有可能
      。
    3.另被告與死者於車禍發生時之實際車速為何，固無積極證
      據足以證明，但尚難據此即謂被告所供不實。且死者之機
      車未侵入來車道以前，被告與證人林天賜雖在目視距離內
      可見死者之機車駛近，但當時死者之機車既仍在其車道上
      行駛，被告自可信賴死者之機車不會侵入來車道。故難認
      被告有「應注意並能注意而不注意」之過失犯行。聲請意
      旨以被告應有過失等語，尚屬無據。本件原不起訴處分經
      核尚無不合，聲請再議為無理由，而駁回告訴人上開再議
      之聲請。
六、聲請人雖再以前揭情詞認被告確有涉犯過失致死罪嫌而聲請
    交付審判，惟前開不起訴處分及駁回再議理由暨事證，業經
    本院調閱前開卷證核閱屬實，而聲請人上開聲請交付審判之
    理由，均經檢察官於前開不起訴處分書及駁回再議處分書內
    詳細論列說明，且依臺灣高雄地方法院檢察署相驗屍體證明
    書所載李萬財死亡之時間為96年4 月3 日19時30分，而李萬
    財送醫後抽血檢驗酒精濃度之時間為96年4 月3 日19時20分
    ，有高雄縣政府警察局旗山分局車禍處理小組委託醫院實施
    血液中警經濃度檢驗報告1 紙附於相驗卷可稽，是聲請人仍
    稱『死後』所採之檢體，因血液中之乳酸物及乳酸去氫酵素
    會增加，此二者會干擾血液酒精測試而造成偽陽性高檢測值
    ，故被害人死後經抽血驗有酒精成分，實為死後屍體因細菌
    發酵而產生偽陽性之結果等語，自乏依據。本件經檢察官認
    係因被害人酒後騎乘機車，並跨越分向限制線逆向駛入被告
    所行駛之車道而造成本件車禍之發生，被告基於信賴其他參
    與交通之對方能遵守交通規則，同時為必要之注意，謹慎採
    取適當之行動，而對於被害人突如其來之侵入車道行為無法
    預見且無充足之時間可採取適當之措施以避免發生交通事故
    之結果，自難繩以被告過失罪責，核與全偵查卷內現有之卷
    證資料，並無不合，臺灣高雄地方法院檢察署檢察官及臺灣
    高等法院高雄分院檢察署檢察長分別予以不起訴處分及駁回
    再議之聲請，均洵無不當，亦無違背經驗法則、論理法則或
    其他證據法則。聲請人交付審判意旨猶執陳詞，指摘原不起
    訴及駁回再議聲請理由不當，且所執陳之事項亦不足為推翻
    原不起訴處分書及駁回再議之理由，揆諸首揭說明，本件交
    付審判之聲請為無理由，依法應予駁回。
七、依刑事訴訟法第258條之3第2項前段，裁定如主文。
中    華    民    國    97    年    6     月    6     日
                  刑事第十四庭  審判長法  官  陳玉聰
                                      法  官  李育信
                                      法  官  楊淑珍
以上正本證明與原本無異。
不得抗告。
中    華    民    國    97    年    6     月    6     日
                                       書記官  周美


司法院資訊處製作；財團法人民間司法改革基金會備份。
